【裁判字號】    90,上訴,792
【裁判日期】    900620
【裁判案由】    違反毒品危害防制條例
【裁判全文】
臺灣高等法院高雄分院刑事判決                      九十年度上訴字第七九二號
    上  訴  人  臺灣高雄地方法院檢察署檢察官
    上  訴  人
    即  被  告  乙○○
右上訴人因被告違反毒品危害防制條例案件，不服臺灣高雄地方法院八十九年度訴緝
字第一五七號，中華民國九十年四月十七日第一審判決（起訴案號：臺灣高雄地方法
院檢察署八十八年度偵字第四四二九號、偵緝字第三五一號；併入案號：同署八十九
年度毒偵字第四０七四號），提起上訴及併案審理（臺灣高雄地方法院檢察署九十年
度毒偵字第一九三五號），本院判決如左：
    主  文
原判決關於施用第一級毒品、施用二級毒品部分，均撤銷。
乙○○連續施用第一級毒品，累犯，處有期徒刑壹年貳月，如附表所示編號１、３、
５、６、８之第一級毒品及含有其海洛因殘渣之針筒壹支，均沒收銷燬之；又連續施
用第二級毒品，累犯，處有期徒刑柒月，如附表所示編號２、４、７之毒品，均沒收
銷燬之，扣案之吸管壹支沒收。應執行有期徒刑壹年陸月，如附表所示之毒品、含有
海洛因殘渣之針筒壹支，均沒收銷燬之，扣案之吸管壹支沒收。
    事  實
乙○○前曾於民國八十四年間，因違反麻醉藥品管理條例案件，經台灣桃園地方法院
判處有期徒刑四月確定，於八十五年一月二十九日執行完畢。復於八十七年間因施用
第一級毒品海洛因案件，經臺灣高雄地方法院以八十七年度毒聲字第九九七號裁定送
觀察、勒戒後，認無繼續施用毒品之傾向，由臺灣高雄地方法院檢察署檢察官於八十
七年七月二十四日，以八十七年度毒偵字第一五九六三號不起訴處分確定在案。詎猶
不思悛悔，仍基於施用毒品之概括犯意，自八十七年九月間某日起至九十年四月六日
二十三時五十分起回溯九十六小時內某時止期間（扣除其間被觀察、勒戒及被戒治之
期間），分別有施用第一級毒品海洛因及第二級毒品安非他命，各有多次。其間被查
獲情形計有：於八十七年八月八日二十一時許，駕駛至高雄縣梓官鄉○○○路時，
因精神恍惚且疏未注意車前狀況而分別撞及於路旁牽機車行走之丙○○與甲○○二人
（過失傷害部份業據撤回告訴，經原審為公訴不受理判決確定），引起路人不滿而追
打圍毆，乙○○乃趁亂棄車逃逸，嗣為到場處理之警員在其遺留現場之小客車內扣獲
乙○○所持有之海洛因（淨重０．五七公克、包裝重零０．一八公克，附表編號１）
及安非他命（驗前毛重０．二八公克、驗後毛重０．二五公克，附表編號２）各一小
包，因未到案，經檢察官通緝，期間仍續施用安非他命、海洛因多次；續於八十八
年二月五日十七時三十分起回溯九十六小時內某時，在某地施用海洛因及安非他命各
一次，經高雄縣警察局岡山分局警員於八十八年二月五日十七時三十分，在高雄縣梓
官鄉○○路惠民巷慈源禪寺前臨檢盤查時，又在乙○○所駕駛之車號ＡＪ—二六八五
號自小客車內扣得海洛因五小包（淨重二．七七公克，包裝重一．五二公克，純度百
分之十二．一六、純質淨重０．三四公克，附表編號５）、安非他命一包（驗前毛重
十．七六公克、驗後毛重十．七一公克，附表編號４）、夾鏈袋二十三個及供施用安
非他命毒品所用之吸管、及使用完殘留海洛因之針筒各一支；嗣於同年月六日，經檢
察官聲請送觀察勒戒時，在臺灣高雄地方法院法警室，再經法警自其身上查獲海洛因
一小袋（淨重０．０三公克、包裝重０．一六公克，附表編號３）。經臺灣高雄地方
法院於八十八年二月八日，以八十八年度毒聲字第一○五一號裁定送觀察、勒戒後，
認有繼續施用毒品之傾向，再由同法院於八十八年三月四日，以八十八年度毒聲字第
一八六三號裁定戒治處分，嗣於八十八年十月十六日認其強制戒治已屆滿三月，其成
效經評定為合格而無繼續戒治之必要，乃以八十八年毒聲字第七六六七號裁定停止戒
治，並宣告所餘期間付保護管束；乙○○於保護管束期間之八十九年六月六日，竟
仍承前開施用（第一、二級）毒品之概括犯意，在桃園縣八德市○○路三四二巷七十
六弄八號住處，施用海洛因與安非他命，於八十九年六月七日二十一時三十分許，經
警員在高雄市○○區○○路與學專路口，因其行跡可疑而攔檢盤查，當場扣得海洛因
二小包（合計淨重三．一三公克、包裝重０．四一公克、純度百分之六三．八二、純
質淨重二公克，附表編號６）、安非他命二小包（其中一包：驗前毛重０．四二公克
、驗後毛重０．三八公克，另一包：驗前毛重為三．三六公克、驗後毛重為三．三公
克，附表編號７）；乙○○又承前揭相同之概括犯意於九十年四月六日二十三時五
十分起回溯九十六小時內某時，在某地施用海洛因及安非他命各一次，嗣於高雄市○
○區○○路與鼎中路口，經警盤查扣得海洛因一包（包裝重０．四三公克，淨重０．
一四公克，附表編號８）。案經高雄縣警察岡山分局報請臺灣高雄地方法院檢察署檢
察官偵查起訴；暨經高雄市政府警察局報請臺灣高雄地方法院檢察署檢察官函送併案
審理。
    理  由
一、前揭自八十七年九月間起即開始施用安非他命、海洛因之事實，迭據被告於偵查
    及原審中坦認不諱，另上開犯罪事實部分，被告於偵查中則矢口否認犯行，辯
    稱：伊戒治出所後即未再施用毒品云云。惟查，右揭犯罪事實部分，固因被告
    當場逃逸未被查獲，然扣案之毒品係被告所持有之事實，已據證人即與被告於八
    十七年八月八日同時乘座於車號ＪＪ—二一八○號自小客車車內之友人蔡清文、
    曾智凱分別在警、偵訊中證述在卷，又經證人即於八十七年八月八日查獲被告所
    駕駛之車內置有毒品之警員鄭宏榮於原審結證屬實，被告持有第一級、第二級毒
    品犯行無訛（至被告於八十八年八月八日為警查獲毒品時，固據同車之上開證人
    有證陳被告有施用海洛因，但因被告當場逃逸，未得採其尿液，尚無其他佐證足
    認該不利被告之指證是否與事實相符，本院爰不予採認為被告有施用之犯行依據
    ）；另被告前揭、之犯罪事實，亦為被告所坦認，而犯罪事實、、之
    犯罪事實查獲時，為警採集尿液送請高雄市政府衛生局及高雄縣衛生局檢驗結果
    ，均呈甲基安非他命與嗎啡陽性反應，且海洛因於人體內會代謝成嗎啡，故涉嫌
    海洛因之吸食者係檢驗其尿液中之嗎啡反應等情，此有高雄縣衛生局八八煙檢字
    第六一四號、高雄市政府衛生局高衛試煙字第Ｅ—一八六號、第Ｇ—二０五三號
    煙毒尿液檢驗成績書各一紙附卷可稽；另前開事實欄所載先後扣案之針筒、晶體
    及粉末，經分別送檢驗結果，確係安非他命或海洛因等情，亦有法務部調查局八
    十七年八月八日第五六九號、八十八年四月十九日編號︰000000000號
    及八十九年六月八日第四三五八號）、法務部調查局以（九十）陸（一）字第九
    ００一二七四號、（九十）陸（一）字第九０一六六七五五號函附鑑定通知書各
    一紙及高雄醫學院附設中和紀念醫院檢驗報告單四紙（編號︰Ｂ0000000
    號、九００三－一號、九００三－二號、九００三－三號及九００三－三四號）
    附卷可稽，足徵被告於八十七年九月間起至最後查獲日（九十年四月六日）期間
    歷次被查獲前均有施用第一、二級毒品犯行，參以被告係屢查獲再犯，足見其毒
    品依賴性已成癮，自八十七年九月間某日起至最後查獲日止期間，除被羈押、觀
    察、勒戒、戒治之期間外，迭有多次施用安非他命、海洛因無訛。又被告前因施
    用毒品案件，經臺灣高雄地方法院裁定送觀察、勒戒後，認無繼續施用毒品之傾
    向，由臺灣高雄地方法院檢察署檢察官於八十七年七月二十四日為不起訴處分確
    定後，於五年內再犯毒品危害防制條例第十條之罪，經同院裁定送觀察、勒戒並
    認有繼續施用毒品傾向，再經同院於八十八年三月四日裁定令入戒治處所施以強
    制戒治，嗣於八十八年十月十六日裁定停止戒治，並宣告所餘期間付保護管束等
    節，有臺灣高雄地方法院被告院內索引卡紀錄表、臺灣高等法院被告全國前案紀
    錄表、臺灣高等法院檢察署刑案紀錄檢覆表各一份、臺灣高雄地方法院檢察署檢
    察官八十七年度偵字第一五九六三號不起訴處分書一紙，及臺灣高雄看守所附設
    勒戒所八十八年二月二十二日高所正勒戒字第八三二號函暨檢附之「有無繼續施
    用用毒品傾向證明書」一紙在卷可稽。是本件被告自八十七年九月間某日起至九
    十年四月六日二十三時五十分起回溯九十六小時內某時止期間，扣除勒戒、戒治
    期間，分別有施用第一級毒品海洛因及第二級毒品多次之事證已臻明確，被告犯
    行洵堪認定。
二、核被告所為，係犯毒品危害防制條例第十條第一項及第二項之施用第一級毒品與
    第二級毒品罪。被告數次分別施用毒品海洛因與安非他命之犯行，時間緊接、犯
    罪構成要件相同，顯係基於概括犯意反覆為之，均應分別依連續犯規定論以一罪
    ，並依法加重其刑。其所犯前開二罪，行為互殊且係觸犯構成犯罪要件不同之罪
    ，自應分論併罰，公訴人認應成立連續犯，尚有未洽，為本院所不採。又被告分
    別持有第一級及第二級毒品復施用之，其持有之低度行為為施用之高度行為所吸
    收，均不另論罪。被告自八十八年二月六日起至九十年四月六日止之多次施用安
    非他命、海洛因犯行（即臺灣高雄地方法院檢察署分別移送原審及本院併辦之八
    十九年度毒偵字第四○七四號、九十年度毒偵字第一九三五號部分），固未據起
    訴，惟與檢察官起訴並論罪科刑部分之事實有連續犯之裁判上一罪關係，其一部
    起訴之效力及於全部，本院自得併為審究，併予敘明。又被告前曾於民國八十四
    年間，因違反麻醉藥品管理條例案件，經法院判處有期徒刑四月確定，於八十五
    年一月二十九日執行完畢，有臺灣高等法院被告全國前案紀錄表一份可佐，其於
    五年內再犯本件有期徒刑以上之罪，為累犯，應依法加重其刑。
三、被告犯罪事證既明，原審法院對其論罪科刑固非無見。惟查：(一)前揭犯罪事實
    部分，原審法院未及審酌，致未一併論究，自有未合。(二)原判決主文就被告施用
    第一級毒品、第二級毒品部分之主文項下，分別諭知扣案之吸管一支沒收，惟定
    其應執行之刑後卻漏未諭知亦應予沒收，又未明吸管與施用海洛因毒品有何相
    干，於法自有未合。(三)犯罪事實部分犯罪時間應為八十八年二月五日起回溯九
    十六小時內某時，原審誤載為同年月六日，且僅記載持有毒品部分犯行，漏未記
    載施用毒品部分犯行。原審檢察官執上開(一)意旨以為上訴，指摘原判決不當，自
    有理由（被告被告未具理由上訴，空言指摘原判決不當，固無理由），且原判決
    又有上開(二)、(三)之瑕疵，自應由本院就施用第一級、第二級毒品部分撤銷改判之
    。審酌被告已有施用毒品前科，經送觀察勒戒、強制戒治後仍屢次施用，顯見其
    意志不堅，惟犯後坦承犯行，態度尚稱良好等一切情狀，分別量處如主文所示之
    刑，並定其應執行之刑，又扣案之如附表所示毒品（毒品與包裝袋結合，客觀上
    難以析離，應視為一體）及含有海洛因殘渣之針筒一支（客觀上難與毒品析離，
    應一併視同毒品），不論屬於犯人與否，均應依毒品危害防制條例第十八條第一
    項前段規定宣告沒收銷燬之；扣案之吸管一支，為被告所有供施用第二級毒品犯
    罪所用（客觀上常係可供施用安非他命之用而較與施用海洛因所用無關）之物，
    業經其供明在卷，亦應依刑法第三十八條第一項第二款宣告沒收之。至扣案之夾
    鏈袋二十三個，雖係警員於八十八年二月五日，在被告所駕駛之自小客車內所查
    獲，惟被告辯稱非其所有，且經送驗後並無殘餘任何毒品反應，此有高雄醫學院
    附設中和紀念醫院於八十八年八月三十一日，以Ｂ0000000號之檢驗報告
    之檢驗報告單一紙附卷足憑，爰不另為沒收之諭知，附此說明。
四、被告於八十七年八月八日二十一時許，施用毒品致不能安全駕駛動力交通工具而
    駕駛之，嗣因精神恍惚且疏未注意車前狀況而分別撞及丙○○與甲○○二人成傷
    後逃逸，固另涉犯刑法第一百八十五條之三、第一百八十五條之四之罪，惟該等
    條文均係八十八年四月二十一日始經總統公布施行，依刑法第一條罪刑法定主義
    之規定，自不溯及適用之，爰不另移送檢察官分案偵辦；又過失傷害之部分業經
    被害人於原審撤回告訴並經公訴不受理判決確定，本院自不得再予審究，附此敘
    明。
五、被告經合法傳喚，無正當理由不到庭，依法不待其陳述，逕以一造辯論判決。
據上論結，應依刑事訴訟法第第三百六十九條第一項前段、第三百六十四條、三百七
十一條、第二百九十九條第一項前段、毒品危害防制條例第十條第一項、第二項、第
十八條第一項，刑法第十一條前段、第五十六條、第五十一條第五款、第四十七條、
第三十八條第一項第二款，罰金罰鍰提高標準條例第一條前段，判決如主文。
本案經檢察官董明正到庭執行職務。
中      華      民      國    九十      年      六      月     二十     日
                              臺灣高等法院高雄分院刑事第八庭
                                  審判長法官  張盛喜
                                        法官  莊飛宗
                                        法官  洪兆隆
右正本證明與原本無異。
如不服本判決，應於判決送達後十日內向本院提出上訴狀，其未述理由者並應於提
出上訴狀後十日內向本院補提理由書（應附繕本)。
                                      書記官  葉淑華
中    華    民    國      九十      年       六       月     二十二   日
【附表】
┌───┬─────┬─────────────────────────┐
│編 號 │名    稱  │  數     量                                       │
├───┼─────┼─────────────────────────┤
│ １   │ 海洛因   │  淨重０．五七公克、（包裝重０．一八公克）        │
├───┼─────┼─────────────────────────┤
│ ２   │ 安非他命 │  驗前毛重０．二八公克、驗後毛重０．二五公克。    │
├───┼─────┼─────────────────────────┤
│ ３   │ 海洛因   │  （一包）淨重０．０三公克（包裝重０．一六公克）  │
├───┼─────┼─────────────────────────┤
│ ４   │ 安非他命 │  （晶體）驗前毛重十點七六公克、驗後毛重十點七一  │
│      │          │  公克                                            │
├───┼─────┼─────────────────────────┤
│ ５   │ 海洛因   │  （一包）淨重二點七七公克（包裝重一點五二公克），│
│      │          │  純度百分之十二點一六、純質淨重零點三四公克。    │
├───┼─────┼─────────────────────────┤
│ ６   │ 海洛因   │  （二包）合計淨重三點一三公克（包裝重零點四一公  │
│      │          │  克）純度六三﹒八二％、純度淨重二公克            │
├───┼─────┼─────────────────────────┤
│ ７   │ 安非他命 │  （二包）其中一包驗前毛重零點四二公克、驗後毛重零│
│      │          │  點三八公克；另一包驗前毛重三點三六公克、驗後毛重│
│      │          │  三點三公克。                                    │
├───┼─────┼─────────────────────────┤
│ ８   │ 海洛因   │  （一包）淨重０．一四公克，包裝重０‧四三公克    │
└───┴─────┴─────────────────────────┘
附錄：本判決論罪科刑法條：
毒品危害防制條例第十條︰
施用第一級毒品者，處六月以上五年以下有期徒刑。
施用第二級毒品者，處三年以下有期徒刑。
                                                                        Ｆ


司法院資訊處製作；財團法人民間司法改革基金會備份。
